臺灣臺北地方法院刑事判決　　　　　　　94年度易字第1051號
　　公　訴　人　臺灣臺北地方法院檢察署檢察官
　　被　　　告　乙○○
上列被告因電子遊戲場業管理條例案件，經檢察官聲請簡易判決
處刑（94年度偵字第8193號），嗣經本院受理後（94年度簡字第
1388號），認為不得以簡易判決處刑，而改以通常程序審理，本
院判決如下：
    主  文
乙○○無罪。
    理  由
一、本件公訴意旨略以：被告乙○○係明知經營電子遊戲場業，
    須依電子遊戲場業管理條例相關規定辦理營利事業登記，竟
    受雇於有犯意聯絡之同案被告丙○○（另由本院94年度易字
    第3號案件審理中），自民國93年8月某日起，未經向主管機
    關臺北市政府申請許可，即在臺北市○○區○○街134-2號
    「大立電遊樂園」、同街134-3號1樓「日月光遊樂園」內，
    擺設電子遊戲機具任天堂二台，供不特定人投入硬幣把玩以
    營利，嗣於94年4月29日19時許，在上址，為警偕同臺北市
    政府稽查人員當場查獲，並扣得上開機台IC板二片。因認被
    告乙○○上開行為，係違反電子遊戲場業管理條例第15條之
    規定，而涉有電子遊戲場業管理條例第22條之罪嫌。
二、按被告未經審判證明有罪確定前，推定其為無罪；又犯罪事
    實應依證據認定之，無證據不得認定其犯罪事實；又不能證
    明被告犯罪者，應諭知無罪之判決，刑事訴訟法第154條第1
    項、第2項及第301條第1項分別定有明文。又事實之認定，
    應憑證據，如未能發現相當證據，或證據不足以證明，自不
    能以推測或擬制之方法，為裁判基礎（最高法院40年度臺上
    字第86號判例參照）。另認定犯罪事實所憑之證據，雖不以
    直接證據為限，間接證據亦包括在內；然而無論直接或間接
    證據，其為訴訟上之證明，須於通常一般之人不致有所懷疑
    ，而得確信其為真實之程度者，始得據為有罪之認定，倘其
    證明尚未達到此一程度，而有合理之懷疑存在時，即無從為
    有罪之認定，亦有最高法院76年度臺上字第4986號判例可資
    參照。況刑事訴訟法第161條第1項亦規定，檢察官就被告犯
    罪事實，應負舉證責任，並指出證明之方法，是檢察官對於
    起訴之犯罪事實，應負提出證據及說服之實質舉證責任，倘
    其所提出之證據，不足為被告有罪之積極證明，或其指出證
    明之方法，無從說服法院以形成被告有罪之心證，基於無罪
    推定之原則，自應為被告無罪判決之諭知，最高法院92年度
    臺上字第128號著有判例可資參照。
三、公訴意旨認被告乙○○上開行為涉有電子遊戲場業管理條例
    第22條之犯行，無非係以：前揭犯罪事實，業據同案被告丙○○供述在卷，復經證人甲○○證述在卷，且有臺北市商業
    管理處商業稽查紀錄表影本乙紙、臺北市政府警察局萬華分
    局臨檢紀錄表乙份、現場照片影本共19張、「大立電遊樂園
    」之臺北市政府營利事業登記證影本乙紙、「日月光遊樂園
    」之臺北市政府營利事業登記證影本乙紙及房屋租賃契約書
    影本乙份在卷可稽，並有扣案之IC板二片可資佐證為其主要
    論據。訊據被告乙○○固不否認於前揭時地為警查獲之事實
    ，然堅詞否認有何公訴意旨所稱之違反電子遊戲場業管理條
    例犯行，辯稱：其不知扣案IC板之機臺係屬電子遊戲場業管
    理條例所規範之電子遊戲機等語。
四、經查：證人即經濟部商業司第三科之張儒臣於本院94年10月
    5日審理中證稱：「（問：在九十三年八月間以電視螢幕加
    裝主機板，進行家用任天堂遊戲，並附以計時設備供不特定
    人投幣娛樂使用，此一機具其玩法內容是否為電子遊戲機？
    ）一般來說，之前我們針對PS2加框的部分，是可以登記在
    遊樂園使用，登記項目為遊樂園業，代碼是J701020的，在
    九十四年六月之前，如果PS2加裝螢幕，我們不認定為電子
    遊戲機，如果主機板只是作計時器用，我們不認為它是電子
    遊戲機，但是可以在遊樂園使用，如果主機板可以做切換遊
    戲的內容，而且遊戲是屬於我們規範的電子遊戲，我們就認
    定為電子遊戲機。」、「（問：就單一主機板，不含電視遊
    樂器之外觀形狀，加裝電視外殼，對於電子遊戲機的認定是
    否有影響？）如果是單純的PS2本身的主機板的話，我們認
    定為遊樂園可以使用的機器。」等語，參諸卷附經濟部94
    年9月5日經商字第09402130420號函所檢附之會議紀錄內容
    ，足見商家若以非營利、原供家庭或個人使用之電視遊樂器
    加裝或改裝大型電視及控制按鈕擺設供遊戲娛樂，於94年6
    月前因認非屬電子遊戲機而無電子遊戲場業管理條例之適用
    。而扣案之任天堂電視遊樂器主機板二片，係於94年4月29
    日19時許在前開「日月光遊樂園」內所查扣之事實，業經被
    告乙○○供明在卷，復經證人即臺北市商業管理處人員丁○○證述在卷，並有臺北市商業管理處94年4月29日商業稽查
    紀錄表及臺北市政府警察局萬華分局94年4月29日19時派出
    所臨檢紀錄表各一份在卷可稽；又扣案IC板所裝置之機臺，
    係將原供家庭或個人使用之電視遊樂器加裝大型電視及控制
    按鈕乙情，亦經證人丙○○於本院審理中證述在卷，並有查
    獲現場之照片可資參照。至證人丁○○於本院94年10月5日
    雖證稱：「... 我認定的理由是我發現有一個主機板，因為
    一般電視外殼的遊戲機都是用光碟或是PS2，本件因為我發
    現一個主機板，所以我認為是一個電子遊戲機在使用。」、
    「... PS2或是光碟加裝電視外殼在查緝時，並沒有規範它
    是電子遊戲機，因為經濟部當時沒有做出函示，所以我們在
    稽查時，用機器設備來認定，如果任天堂加裝主機板來設定
    遊戲，我們就會認為是遊戲機，但是如果加裝計時器，因為
    和設定遊戲無關，所以不能算是電子遊戲機。」等語；然本
    院於94年10月5日審理中當庭測試上開IC板用途之結果：該
    IC板裝入證人甲○○所提供的機具內加以操作，並設定該IC
    板之計時器為一分鐘，遊戲畫面於一分鐘後停止，將遊戲卡
    匣抽出後再行操作，畫面無法顯示任何遊戲內容，此有該次
    審理筆錄在卷可參；觀諸證人丁○○於同日審理中自承查緝
    時並未看到遊戲內容，也不知道玩法，且事後亦未將IC板加
    以測試其內容等語，參以證人張儒臣於同日審理中亦證稱：
    「（問：經濟部裡面有無相關設備或機構可以鑑定主機板？
    ）一般來說，我們都是直接用看的，看上面有無貼證，如果
    有貼證會貼在IC板有主程式的部分，這部分需要找廠商協助
    ，我們經濟部沒有相關設備可以鑑定，如果是種沒有貼證的
    話，我們就回覆法院無法判定，本案二件主機板都沒有貼證
    ，一般IC板都比本案扣案的還要大，一般電子遊戲機都是單
    機式，一機一種遊戲一個主機板。」等語，尚難認扣案之IC
    板與系爭機臺內遊戲之內容或設定有何關連，亦難認上開IC
    板所屬之機臺即屬電子遊戲場業管理條例所規定之電子遊戲
    機，自難以違反電子遊戲場業管理條例之罪名相繩。是被告
    乙○○所涉上開違反電子遊戲場業管理條例犯行，尚屬無從
    證明。此外，復查無其他積極證據足認被告乙○○確有為前
    開違反電子遊戲場業管理條例犯行，揆諸前揭之說明，自應
    為被告乙○○無罪之諭知。
據上論斷，應依刑事訴訟法第452條、第301條第1項前段，判決
如主文。
本案經檢察官李鴻維到庭執行職務。
中　　華　　民　　國　　94　　年　　10　　月　　19　　日
　　　　　　　　　臺灣臺北地方法院刑事第十五庭
                        審判長法　官　周祖民
                              法  官  吳麗英
                              法  官  黃雅君
上正本證明與原本無異。
如不服本判決，應於判決送達後10日內向本院提出上訴狀。
                              書記官  陳麗津
中　　華　　民　　國　　94　　年　　10　　月　　19　　日
